【裁判字號】    97,訴,381
【裁判日期】    980202
【裁判案由】    損害賠償
【裁判全文】
臺灣彰化地方法院民事判決  97年度訴字第381號
原      告  丙○○
被      告  乙○○
訴訟代理人  甲○○
訴訟代理人  丁○○
上列當事人間請求侵權行為損害賠償事件，本院於民國98年1 月
15日言詞辯論終結，判決如下：
    主  文
被告給付原告新臺幣參拾肆萬參仟伍佰陸拾貳元。
原告其餘之訴駁回。
訴訟費用由被告負擔百分之四十二，確定為新台幣參仟陸百伍拾
肆元；餘由原告負擔，確定為新台幣伍仟零肆拾陸元。
    事實及理由
一、程序方面：原告起訴請求金額依其詳列項目加計後為新台幣
    （下同）823,700 元，原告僅請求800,000 元，嗣於民國（
    下同）98年1 月15日撤回其中失能請求100,000 元，其他部
    分仍按詳列項目計算為723,700 元，核屬訴之縮減，合於民
    事訴訟法第255 條第1 項第3 款規定，程序上應准所請。
二、原告起訴主張略以：被告於96年5 月28日九時許，駕駛牌照
    號碼1759- LG號自用小客車，沿彰化縣彰化市○○○路由東
    向西方向行駛，於同日九時三十分許，經途福田一路與彰南
    路口處時，本應注意車前狀況及兩車並行之間隔，並隨時採
    取必要之安全措施，依當時天候、路況等一切客觀情形以觀
    ，並無不能注意之情形，竟疏未注意，貿然急速右轉適有對
    向由原告騎乘之牌照號碼HC3-783 號重型機車由石牌路左轉
    彰南路方向行駛，致被告因反應不及，不慎追撞前方由原告
    所騎乘之上開重型機車，致原告人車倒地受有左側鎖骨之傷
    害，依據侵權行為損害賠償法則，請求被告賠償(1)1 年半薪
    資損失，共18個月，每月以24,000元計算，共計432,000 元
    。(2)醫療費、復健費及營養費共計80,000元。(3)機車修理費
    4,700 元。(4)交通費7,000 元。(5)精神慰撫金200,000 元，
    以上共計723700元，因此求為判決上開數額等語。
三、被告抗辯主張以：對原告主張之事實不爭，但依鑑定報告之
    結論，被告亦與有過失，依過失相抵原則應負擔部分之損失
    ，又原告請求1 年半之工作收入，被告認最多休息3 個月即
    可回復工作，另原告有收到汽車強制險15,585元，及被告先
    墊付之醫療費用4,999 元，另被告預先借款6,000 元給被告
    加上其他預付費用共計20,999元，均請扣除之，並請求駁回
    原告之訴等語。
四、經查：原告主張前開被告車禍過失行為侵害原告之權利，業
    經本院97年度彰交簡字第46號刑事簡易判決，被告因過失傷
    害人，判處拘役40日，如易科罰金以一千元折算一日，經檢
    察官提起上訴分本院97年度交簡上第9 號案，駁回確定在案
    ，有本院調閱之刑事卷可參，因刑事卷未送鑑定，當事人對
    過失歸責比例仍有爭執，經本院送臺灣省彰化縣區車輛行車
    事故鑑定委員會鑑定，經該會97年12月15日以彰鑑字第0975
    6027 59 號鑑定意見書以：(1)乙○○駕駛小客車右轉時未讓
    對向左轉之車輛先行，為肇事主因。(2)丙○○駕駛重機車左
    轉不當，為肇事次因，次查：按道路交通安全規則第102 條
    第1 項第8 款規定對向行駛之左右轉車輛已轉彎須進入同一
    車道時，右轉彎車輛應讓左轉彎車輛先行，本件肇禍主因為
    被告右轉彎車未讓左轉彎之原告車輛先行為肇事主因，而原
    告左轉時未駛入外側車道或機車道為肇事次因，兩造均對車
    禍之發生與有過失，依民法第217 條第1 項規定損害之發生
    或擴大，被害人與有過失者，法院得減輕賠償金額，或免除
    之。本院酌定被告之過失程度為8 成，原告為2 成。按民法
    第184 條第1 項規定因故意或過失，不法侵害他人之權利者
    ，負損害賠償責任。民法第191 條之2 規定汽車、機車或其
    他非依軌道行駛之動力車輛，在使用中加損害於他人者，駕
    駛人應賠償因此所生之損害。但於防止損害之發生，已盡相
    當之注意者，不在此限。民法第193 條第1 項規定不法侵害
    他人之身體或健康者，對於被害人因此喪失或減少勞動能力
    或增加生活上之需要時，應負損害賠償責任。第195 條第1
    項規定不法侵害他人之身體、健康、名譽、自由、信用、隱
    私、貞操，或不法侵害其他人格法益而情節重大者，被害人
    雖非財產上之損害，亦得請求賠償相當之金額。原告自得依
    前開法條規定向被告請求損害賠償，賠償額度本院審酌如下
    。
五、原告請求(1)不能工作之損失，有原告所提在職證明，證明原
    告任職服務生每月收入24,000元，財團法人彰化基督教醫院
    （下簡稱彰基）診斷書診斷、醫囑及證明欄載有：左側鎖骨
    骨折，患者因上述病因，於96年5 月28日日至6 月2 日住院
    開刀行鋼板內固定手術，後於96年9 月18日至今（診斷書開
    立日期96年12月1 日）復健科就診，左肩疼痛，活動度明顯
    受限無力，尚無法工作，需長期復健治療，經本院函問該院
    需休息多久，該院於98年1 月13日函覆以：葉君所受之鎖骨
    骨折，目前現存問題為左肩關節活動角度受限（包括前舉和
    側舉），且搬重物時會導致痛肩，故從事勞動之工作，如不
    需過度使力或將手臂舉高，不即受影響，惟建議其於鋼釘拔
    除後，仍需保護休養6 週。查本件原告拔鋼釘之時間為97年
    7 月2 日，有醫療收據可稽，依前開函說明加6 週，為97年
    8 月17 日 ，自96年5 月28日至97年8 月17日為14.6月，原
    告車禍前收入為24,000元乘以14.6月為350,400 元，被告應
    負八成責任，原告可請求數額為280,320 元（350,400 元×
    80% ＝280,320 元）。(2)醫藥費、復健費及營養費部分：原
    告所出提醫療單據經加計後為50,583元，被告應負八成責任
    ，應負擔額度為40,466元（50,583元×80% ＝40,466元，元
    以下4 捨5 入）。(3)機車修理費4,700 元，業據其提出單據
    ，被告應負8 成責任，原告可請求之金額為3,760 元。(4)交
    通費用單據7,000 元，業據原告提出單據，被告應負八成責
    任，原告所請求5,600 元有理由。(5)另本院審酌兩造身分、
    財力（有本院依稅務電子閘門財產所得資料在卷），原告所
    受身心痛苦及與有過失等情，認原告所請於50,000元內有理
    由應准所請，原告所請依前開(1)至(5)合計為380,146 元（28
    0,320 元＋40,466元＋3,760 元＋5,600 元＋50,000元＝38
    0,146 元），上開金額扣除原告承認已領強制險15,585元及
    被告已給付之醫療費及借款20,999元，原告所請於343,562
    元（380,146 元－15,585元－20,999元＝343,562 元）為有
    理由，應准所請，綜上，原告依據侵權行為損害賠償法則，
    請求原告之賠償額度於215,274 元範圍內有理由，應准所許
    ，超過部分於法不合，應予駁回。
六、訴訟費用確定為8,700 元，依原告勝訴之比例，確定兩造應
    負擔之比例及額度如主文所示。
七、結論：原告之訴一部分有理由，一部分無理由，依民事訴訟
    法第79條，判決如主文。
中    華    民    國    98    年    2    月    2    日
                  民事第二庭    法  官  李言孫
以上正本係照原本作成。
如不服本判決，應於判決送達後20日內向本院提出上訴狀。
中    華    民    國    98    年    2     月    2    日
                                書記官  施惠


司法院資訊處製作；財團法人民間司法改革基金會備份。
